【裁判字號】    90,上易,214
【裁判日期】    900628
【裁判案由】    竊盜
【裁判全文】
臺灣高等法院臺中分院刑事判決                      九十年度上易字第二一四號
    上  訴  人
    即  被  告  丁○○
右上訴人因竊盜案件，不服臺灣臺中地方法院八十九年度易字第一四八三號中華民國
八十九年十一月十五日第一審判決（起訴案號：臺灣臺中地方法院檢察署八十九年度
偵字第四一八六號），提起上訴，本院判決如左：
      主  文
原判決撤銷。
丁○○竊盜，累犯，處有期徒刑伍月，如易科罰金以佰元折算壹日。
      事  實
一、丁○○曾於民國（下同）八十五年間，因業務過失致人於死案件，經臺灣臺中地
    方法院判處有期徒刑一年四月，上訴後經本院及最高法院分別駁回其上訴而確定
    ，後經發現係累犯，經臺灣臺中地方法院檢察署檢察官向臺灣臺中地方法院聲請
    裁定更定其刑為有期徒刑一年八月確定，送監執行後，於八十八年四月十四日假
    釋期滿執行完畢，猶不知悔改。復意圖為自己不法之所有，於八十九年二月一日
    某時，在臺中市○○○街二三五巷口，以不明工具（客觀上對人之生命、身體有
    無殺傷力無從證明）開啟丙○○所使用停放在該處之車牌號碼ＥＭ─三三六八號
    自用小客車之車門，著手竊取車內之ＮＩＫＯＮ牌顯微鏡一台（價值約新台幣「
    下同」三萬八千元），得手後，據為己有。嗣於八十九年二月十四日下午三時左
    右，丁○○駕駛車牌號碼Ｈ八─六八四九號自用小客車，途經高雄市○○區○○
    路八六號前，為警攔檢查獲，並在該丁○○所駕駛之自用小客車內後座起出前開
    顯微鏡一台。
二、案經高雄市政府警察局楠梓分局報由臺灣高雄地方法院檢察署呈請臺灣高等法院
    檢察署令轉臺灣臺中地方法院檢察署檢察官偵查起訴。
    理  由
一、被告丁○○經合法傳喚，未於審判期日到庭，惟被告於本院調查時固坦承其於八
    十九年二月十四日下午三時許，駕駛車牌號碼Ｈ八─六八四九號自用小客車，途
    經高雄市○○區○○路八六號前，為警在其所駕駛之自用小客車內後座起出ＮＩ
    ＫＯＮ牌顯微鏡一台等事實不諱，惟矢口否認有何竊盜犯行，辯稱：該ＮＩＫＯ
    Ｎ牌顯微鏡一台並非伊所竊取，因伊於八十九年二月間曾將車牌號碼Ｈ八─六八
    四九號自用小客車車子借予陳國威使用，陳國威還伊車子時，伊並未注意車上有
    東西，伊認為該顯微鏡係陳國威置放於車上等語，惟查：、被告於八十九年二
    月十四日警訊時辯稱該ＮＩＫＯＮ牌顯微鏡一台係曾繼增所竊，且供稱：「當時
    情形是這樣，曾員（指曾繼增）有打電話給我說，叫我至太平路載他，曾員把這
    台顯微鏡放置車上，說要至高雄販賣，至於曾員在那裡竊得，我都不知道。」等
    語（詳見高雄市政府警察局楠梓分局警卷八十九年二月十四日丁○○筆錄），並
    於八十九年二月十四日偵查中供稱：「（問：在你車上查到顯微鏡何來？）是曾
    繼增前天在臺中市○○路上我的車往南部時帶上來的」等語（詳見臺灣高雄地方
    法院檢察署八十九年度偵字第四○八二號卷第十頁背面）。惟曾繼增於八十九年
    四月十七日偵查中證稱：「我並未偷該顯微鏡，是丁○○說要去高雄，有看到當
    鋪時要典當，我不曉得他為什麼要推給我」（詳見臺灣臺中地方法院檢察署八十
    九年度偵字第四一八六號卷第二十四頁背面），嗣於原審八十九年九月二十二日
    調查時再證稱：「在八十九年二月十四日晚上我與被告丁○○一起去高雄，我叫
    丁○○載我去，一開始我坐前座，到高雄我才改後座，顯微鏡是我在臺中要出發
    的時候就有看到，顯微鏡不是我的」等語（詳見原審審理卷第六十八頁），而丁○○嗣於原審同日調查時即改口供稱：「當天我以為是證人曾繼增帶上車的，我
    的車子曾借給一位叫陳國威，他的戶籍在屏東，住址、年籍我不清楚，車子當天
    陳國威就還我了，顯微鏡我認為是陳國威放的，但我不確定是陳國威放的」等語
    （詳見原審審理卷第六十八頁），按丁○○就顯微鏡之來源前後指述不一，且曾
    繼增亦堅決否認竊取該顯微鏡，是本件被告辯稱上開顯微鏡係曾繼增所竊盜，即
    非可採。、又被告於原審所指之陳國威，被告並無法提出陳國威詳細之年籍資
    料，且經原審查詢全國「陳國威」之人，並無一人符合被告所指之情形，此有法
    務部戶役政作業系統一份附卷可參，亦不能證明確有被告所指之陳國威其人，顯
    無法查證被告所述其於遭查獲前有將車借予陳國威一節是否屬實，況被告其此部
    分辨稱可能係陳國威所置放等語，不僅與其在偵查中及原審初訊時所辯不符，復
    與證人曾繼增於偵查中所證大相逕庭，顯係事後卸責之詞，毫無足採。又被告雖
    於本院再舉證人戊○○證稱有借車予六十年次、住屏東之乙○○，並非原審所指
    之陳國威，惟證人戊○○於本院九十年二月二十一日調查時到庭證稱：伊認識乙○○，乙○○住太平，但乙○○有無向被告借過車子，伊並不知情等語（詳見本
    院審理卷第三十五頁），且經本院調取全國所有乙○○之被告全國前案紀錄表並
    無六十年次、住屏東之乙○○其人，有臺灣高等法院被告全國案紀錄表一份在卷
    可稽（詳本院審理卷第四十頁至第六十九頁），參諸被告前開於原八十九年九月
    二十二日調查時供稱：「我不確定是陳國威（即被告指稱之乙○○）放的」等語
    ，是本件辯稱右揭顯微鏡係乙○○所放，亦非可採。、右揭ＮＩＫＯＮ牌顯微
    鏡一台價值約三萬八千元，且係被害人丙○○於右開時地失竊等情，已據被害人
    丙○○之委託人謝辰靈於警訊時指證明確，復有被害人丙○○所出具證明書一紙
    及卷附贓物認領保管收據、服務保證卡影本各一紙在卷可資佐證，且被告右揭辯
    稱係曾繼增所竊以及係陳國威或乙○○所置放均不可採，已如上述，惟參諸被告
    於警訊時先供稱：「該顯微鏡是我媽媽之同居人一位老師所有，與曾員沒有關係
    」（詳見高雄市政府警察局楠梓分局警卷八十九年二月十四日十時丁○○筆錄）
    ，及證人曾繼增於偵查中明確證稱：「我上車時就看到顯微鏡放在後座，我問他
    說去高雄拿顯微鏡做什麼，他說要拿去典當，看能不能當」、「那天我搭車之下
    午，我就看到顯微鏡擺在他家」等語（詳見臺灣臺中地方法院檢察署八十九年度
    偵字第四一八六號卷第二十四頁背面）以觀，右揭顯微鏡顯與曾繼增、陳國威、
    乙○○、被告母親之同居人無關，而係被告竊得之後擬持往高雄典當之物至明，
    是被告上開所辯稱未竊取上開顯微鏡等語，顯係卸責之詞，毫無足採，被告右揭
    竊盜犯行，已堪認定。
二、核被告之所為，係犯刑法第三百二十條第一項之竊盜罪，按本件並無扣案工具可
    資佐證，致無從認定被告係持客觀上對於人之生命或身體有殺傷力之兇器犯本件
    竊盜犯行，自無從成立同法第三百二十一條第一項第三款之加重竊盜罪，公訴人
    認被告右揭竊盜犯行成立加重竊盜罪，尚有未洽，起訴法條，應予變更。又被告
    曾於八十五年間，因業務過失致人於死案件，經臺灣臺中地方法院判處有期徒刑
    一年四月，上訴後經本院及最高法院分別駁回其上訴而確定，後經發現係累犯，
    經臺灣臺中地方法院檢察署檢察官向本院聲請裁定更正其刑為有期徒刑一年八月
    確定，送監執行後，於八十八年四月十四日假釋期滿執行完畢等情，有臺灣臺中
    地方法院檢察署刑案資料查註紀錄表在卷可參，其於執行完畢後，五年以內再犯
    本件有期徒刑以上之罪，為累犯，應依刑法第四十七條規定，加重其刑。原審判
    決認被告罪證明確，予以論罪科刑，固非無見，惟按刑法第四十一條第一項於九
    十年一月十日經總統修正公布為：「犯最重本刑為五年以下有期徒刑以下之刑之
    罪，而受六個月以下有期徒刑或拘役之宣告，因身體、教育、職業、家庭之關係
    或其他正當事由，執行顯有困難者，得以一元以上三元以下折算一日，易科罰金
    。」，於九十年一月十二日生效，依刑法第二條第一項前段之規定，自應適用上
    開修正後之法律，原審判決未及適用修正後之第四十一條第一項前段之規定予以
    諭知易科罰金之折算標準，尚有未洽。被告上訴否認竊盜指摘原審判決不當，雖
    無理由，惟原審既有上開可議之處，自應由本院予以撤銷改判，爰審酌被告前己
    有如事實欄之犯罪紀錄，有臺灣高等法院被告全國前案紀錄表一份在卷可稽，本
    次再犯，素行不良，及其犯罪之動機、目的、手段，犯罪所生之危害以及其犯罪
    所得為顯微鏡價值約三萬八千元，並其犯罪後矢口否認犯行之態度等一切情狀，
    量處如主文所示之刑，並依修正後之刑法第四十一條第一項前段之規定諭知易科
    罰金之折算標準。
三、又本件被告丁○○於審判期日，經合法傳喚，無正當理由不到庭，爰不待其到庭
    陳述，逕行判決，併予敘明。
據上論斷，應依刑事訴訟法第三百六十九條第一項前段、第三百七十一條、第三百六
十四條、第二百九十九條第一項前段、第三百條，刑法第二條第一項前段、第三百二
十條第一項、第四十七條、修正後第四十一條前段，罰金罰鍰提高標準條例第一條前
段、第二條，判決如主文。
本案經檢察官甲○○到庭執行職務。
中      華      民      國      九十       年     六     月   二十八    日
                                臺灣高等法院臺中分院刑事第三庭
                                      審判長法  官  方  艤  駐
                                            法  官  劉  連  星
                                            法  官  胡  忠  文
右正本證明與原本無異。
不得上訴。
                                            書記官  粘  銘  環
中      華      民      國      九十       年     六     月   二十八    日
附錄法條：
刑法第三百二十條第一項：
意圖為自己或第三人不法之所有，而竊取他人之動產者，為竊盜罪，處五年以下有期
徒刑、拘役或五百元以下罰金。
                                                                        Ｒ


司法院資訊處製作；財團法人民間司法改革基金會備份。
